臺灣彰化地方法院刑事判決　　　　　　　 96年度易字第349號
公　訴　人　臺灣彰化地方法院檢察署檢察官
被　　　告　丁○○
　　　　　　　　　　（現因另案於臺灣彰化監獄執行）
上列被告因詐欺案件，經檢察官提起公訴（九十五年度偵字第九
九六一號），本院判決如下：
    主  文
丁○○無罪。
    理  由
一、公訴意旨略以：被告丁○○可預見金融機構帳戶係個人理財
    之重要工具，且關係個人財產、信用之表徵，如任意交予他
    人使用，或經不詳年籍姓名之人無故蒐集個人之存摺、金融
    卡等帳戶資料，有供作財產犯罪用途之可能，然其仍不顧第
    三人所可能遭受侵害之危險，竟基於縱若他人持有其存摺、
    金融卡後，自行或轉交他人用以實施犯罪，供作被害人匯款
    之用，仍不違背其本意之幫助使用其帳戶者向他人詐欺取財
    之不確定故意，於民國九十二年四月間，在不明地點，將其
    向中華郵政股份有限公司彰化芬園郵局申請開戶之帳戶戶名
    為丁○○、局號為0000000號，帳號為000000
    0號之存摺、金融卡密碼、金融卡等物，交付予其友人甲○○（已於九十五年十月二十八日死亡），甲○○復於不詳時
    地，將上開丁○○向郵局申請之存摺等資料交付予姓名年籍
    不詳之人，幫助他人犯詐欺取財罪。該姓名年籍不詳之人取
    得上開之存摺等資料後，即持之作為所屬詐欺集團向不特定
    人詐財之人頭帳戶使用。嗣於九十五年三月三日，有乙○○
    遭詐騙集團成員詐騙，並依指示將新臺幣（下同）二千五百
    六十元匯入上開丁○○之郵局帳戶內，其後乙○○察覺有異
    始知受騙而報警處理，因認被告涉有刑法第三十條第一項、
    第三百三十九條第一項之幫助詐欺取財罪嫌云云。
二、按犯罪事實應依證據認定之，無證據不得認定犯罪事實，刑
    事訴訟法第一百五十四條第二項定有明文。而刑事訴訟法上
    所謂認定犯罪事實之證據，係指足以認定被告確有犯罪行為
    之積極證據而言，該項證據自須適合於被告犯罪事實之認定
    ，始得採為斷罪資料，最高法院二十九年上字第三一０五號
    著有判例可稽。另告訴人之指訴係以使被告受刑事訴追為目
    的，是其陳述是否與事實相符，仍應調查其他證據以資審認
    ，有最高法院五十二年臺上字第一三００號判例可資依循。
    又認定犯罪事實所憑之證據，無論係直接證據或間接證據，
    其為訴訟上之證明，須於通常一般之人均不致有所懷疑，而
    得確信其為真實之程度者，始得據為有罪之認定，倘其證明
    尚未達到此一程度，而有合理之懷疑存在，復無其他調查途
    徑可尋，法院即應為無罪之判決，亦有最高法院七十六年臺
    上字第四九八六號判例足資參照。
三、公訴人認被告丁○○涉犯前揭幫助詐欺取財罪嫌，無非係以
    被害人乙○○於警訊之指述、郵政國內匯款執據影本、郵政
    存簿儲金立帳申請書影本、查詢帳戶最近交易資料等件為其
    主要論據。訊據被告堅決否認有何前揭幫助詐欺取財犯行，
    辯稱：本件因其於九十二年間與友人甲○○共同在嘉義開設
    享盛有限公司，由其擔任負責人，又因甲○○住在公司營業
    地而將其所申設之前揭郵局帳戶交予甲○○保管供公司使用
    ，其後公司於九十三年間停業，甲○○亦因案進入監所執行
    ，等甲○○離開監所，其亦因案入監執行，上開郵局帳戶因
    而均放在甲○○處保管而未取回，其不知上揭郵局帳戶為何
    成為詐欺集團之人頭帳戶等語。經查：
（一）本件被害人乙○○確曾遭詐欺集團詐騙而於九十五年三月
      三日將二千五百六十元匯入上開被告所申設之郵局帳戶一
      節，固據證人乙○○於警訊指述明確，並有郵政國內匯款
      執據影本一紙、郵政存簿儲金立帳申請書影本、查詢帳戶
      最近交易資料各一份等件存卷可據，然此部分僅足證明被
      害人確有遭詐騙而將款項匯入被告所申設郵局帳戶之事實
      ，至於被告究竟有無實際參與或幫助詐欺集團詐騙被害人
      款項，尚須另行審酌其他相關事證始足認定，應先敘明。
（二）次查被告辯稱因其於九十二年間與友人甲○○共同在嘉義
      開設享盛有限公司，由其擔任負責人，又因甲○○住在公
      司營業地而將其前所申設之上揭郵局帳戶交予甲○○保管
      供公司使用，其後該公司於九十三年間停業一節，業據證
      人丙○○於本院審理時具結證稱於整理其夫甲○○之皮包
      時曾見過被告之郵局存摺，被告與其夫於九十二年間好像
      有共同經營公司等語，並有載明公司名稱為「享盛有限公
      司」、代表人為「丁○○」、公司所在地為「嘉義縣布袋
      鎮龍江里新厝仔三００之六號一樓」、核准設立日期為「
      九十二年八月二十八日」、停業日期為「九十三年四月十
      四日」等內容之公司基本資料查詢表一件，以及載明甲○○與其妻丙○○（原名蕭秀慧）曾設籍於「嘉義縣布袋鎮
      龍江里新厝仔三００之六號」該址之遷徙紀錄資料查詢結
      果表、全戶戶籍資料查詢結果表等件附卷可稽，尚堪採信
      ，基此，被告既係因與友人甲○○共同開設公司，始將前
      揭郵局帳戶相關資料交予甲○○保管並供公司使用，則渠
      上揭行為核與社會經驗常情無違，尚難遽認被告將上開帳
      戶資料交予甲○○保管即有容任他人為不法使用之主觀犯
      意，其理甚明。
（三）另查甲○○係於九十三年三月十七日送臺灣嘉義看守所附
      設勒戒處所執行觀察、勒戒，並於同年四月十四日送臺灣
      嘉義戒治所執行強制戒治一年，而被告其後亦於九十四年
      十一月二十九日入監執行另案有期徒刑八月，此有臺灣高
      等法院被告前案紀錄表二份存卷可按，則渠二人於共同開
      設公司停業前後既曾先後進入監所執行強制戒治或執行有
      期徒刑，顯然被告於客觀上亦非具有相當充足之時間以處
      理渠等合開公司停業後之後續事宜，況被告就未能儘速自
      友人甲○○處取回上開帳戶一事，縱有可歸責之疏失，亦
      與起訴書所認幫助詐欺犯行須以故意為前提要件迥然不同
      ，自難遽對被告以前開罪名相繩，要屬當然。
（四）再者，本件被害人乙○○遭詐騙之時間為九十五年三月三
      日，惟被告早於九十四年十一月二十九日即已入監執行另
      案有期徒刑八月，已如前述，亦即被告入獄後至被害人乙○○遭詐騙之際，相距已逾三個月有餘，此與一般販賣之
      人頭帳戶通常於出售後短期間內隨即遭詐欺集團充為人頭
      帳戶之情節有異，則上開帳戶是否確為被告所出售，亦非
      無疑。又被告於九十五年五月十七日在臺灣彰化監獄執行
      中接受警方詢問時亦供稱上揭郵局帳戶及相關資料係於九
      十二年四月一日，在彰化縣芬園郵局前，因開設公司所用
      而交予友人甲○○保管等情，而甲○○係其後於九十五年
      十月二十八日死亡，有個人基本資料查詢結果一份附卷為
      據，被告於接受警方詢問當時亦不可能預知甲○○之死期
      而故意將責任推卸予死者，基此，被告辯稱係將本件郵局
      帳戶交由甲○○保管供合開公司使用，不知該帳戶其後為
      何會遭詐欺集團充為人頭帳戶一節，所辯尚堪採信，從而
      ，本件實難僅憑被告將前揭帳戶交予友人甲○○保管以供
      共同開設之公司使用，即遽然推論被告有何幫助詐欺之不
      確定故意而犯有幫助詐欺罪行，至為顯然。
四、綜上所述，依公訴人所提出之證據，尚難證明被告犯有起訴
    書所載之幫助詐欺罪行，此外，復查無其他積極確切之證據
    足認被告確有公訴人所指之前開犯行，就上開遭指訴之犯罪
    事實容有合理之懷疑存在，基於「罪疑唯輕」之刑事法原則
    ，應認不能證明渠已犯罪，揆諸首揭法條及判例意旨，自應
    就被告諭知無罪之判決。
五、另臺灣彰化地方法院檢察署九十六年度偵字第二六九九號併
    案意旨認該部分之併案事實與前揭公訴人起訴書所載之起訴
    事實，具有事實上同一案件關係（郵局帳戶同一，被害人不
    同），因而移送本院併案審理，惟查前揭公訴人起訴書所載
    之起訴事實，業經本院判決無罪，已如前述，則前揭併案意
    旨所示之併案事實，要難認與上開經判決無罪之起訴事實有
    何裁判上一罪關係，本院依法即無從逕予併案審理，應退回
    原移送併案機關另為適法之處理，附此指明。
據上論斷，應依刑事訴訟法第三百零一條第一項，判決如主文。
本案經檢察官劉世豪到庭執行職務。
中    華    民    國    96    年     6   月    12     日
                  臺灣彰化地方法院刑事第七庭
                      審判長法官  李  進  清
                      法      官  紀  佳  良
                      法      官  王  昌  鑫
以上正本證明與原本無異。
如不服本判決，應於判決送達後10日內向本院提出上訴狀 (須附
上訴狀繕本)。
告訴人或被害人對於判決如有不服具備理由請求檢察官上訴者，
其上訴期間之計算係以檢察官收受判決正本之日期為準。
中　　華　　民　　國　　96　　年　　6 　　月　　12　　日
                      書  記  官  張  木  松
